臺灣高雄地方法院刑事判決　　　　　　　　　　　　　　九十一年度自字第三六號
　　自　訴　人　丁○○
　　被　　　告　甲○○
　　被　　　告　丙○○
　　被　　　告　乙○○
右列被告因詐欺案件，自訴人提起自訴，本院判決如左：
    主  文
甲○○、丙○○、乙○○均無罪。
    理  由
一、自訴意旨略以：被告甲○○、丙○○、乙○○三人係親屬關係，準等明知無支付
    款項能力，竟基於意圖為自己不法意圖之犯意聯絡，先由被告甲○○出面與伊洽
    購中藥、食材等貨品，並言明貨款金額均會以其胞妹即被告丙○○為負責人之楠
    京貿易有限公司（以下簡稱楠京公司）為發票人名義，開立支票支付貨款，且被
    告甲○○一再保證楠京公司營運狀況良好，絕不會跳票，伊不疑有他，遂於民國
    （下同）八十九年十一月間起，至九十年二月間某日止，陸續出貨至楠京公司，
    金額共計新臺幣（下同）九十九萬一千六百五十九元，並由被告丙○○簽發支票
    支付，伊持續出貨至九十年二月間止；詎被告丙○○所簽發之第一期支票於票載
    發票日九十年二月四日屆期竟不獲兌現支付，伊遂與被告甲○○協商要求被告甲○○清償票款，卻遭被告甲○○拒絕，被告甲○○自此即未再向伊進貨，伊亦無
    法再與被告甲○○聯繫；被告丙○○亦稱貨非其所購買而拒絕給付貨款，被告乙○○明知此事實，竟將楠京公司之負責人變更為乙○○，並即宣布解散，伊始知
    受騙，因認被告甲○○、丙○○、乙○○三人涉有刑法第三百三十九條第一項之
    共同詐欺罪嫌云云。
二、按犯罪事實應依證據認定之，無證據不得推定其犯罪事實；又不能證明被告犯罪
    者，應諭知無罪之判決；自訴程序，除本章有特別規定外，準用第二百四十六條
    、第二百四十九條及前章第二節、第三節關於公訴之規定；刑事訴訟法第一百五
    十四條、第三百零一條第一項、第三百四十三條分別定有明文。所謂證據，須適
    於為被告犯罪事實之證明者，始得採為斷罪資料，如未能發現相當證據，或證據
    不足以證明，自不能以推測或擬制之方法，以為裁判基礎。又告訴人之告訴，係
    以被告受刑事訴追為目的，是其陳述是否與事實相符，仍應調查其他證據以資審
    認（最高法院五十三年台上字第二七五○號、四十年台上字第八十六號、五十二
    年台上一三○○判例參照）。自訴人之自訴事實自仍應調查其他證據以資審認。
三、自訴意旨認被告三人涉有共同詐欺罪嫌無非係以被告甲○○以楠京公司名義向伊
    進貨，並簽發以被告丙○○為負責人之楠京公司票據支付後遭退票，嗣楠京公司
    負責人變更為被告乙○○後即宣告解散，甲○○即避不見面，並提出楠京公司為
    發票人之楠京公司簽發之支票十張、估價單十五張為其論據。訊據被告甲○○、
    丙○○、乙○○三人堅決否認有任何詐欺犯行，被告甲○○辯稱：伊並未蓄意詐
    騙，僅因經濟不景氣，經營不善才倒閉，伊倒閉之後有將部分向自訴人購買之貨
    物退還自訴人，亦再陸續匯了二十幾萬元還自訴人，更曾到臺北與自訴人協商還
    錢事宜，伊絕無詐欺之意等語；被告丙○○則辯稱：其僅為掛名股東，公司之業
    務均係其兄即被告甲○○在處理等語；被告乙○○則辯稱：公司之業務於八十四
    年五月後即交由其子即被告甲○○處理，其並未再插手等語。經查，刑法第三百
    三十九條第一項之詐欺取財罪係以意圖為自己不法之所有，以詐術使人將本人或
    第三人之物交付為其構成要件；本件自訴人並無與被告丙○○、乙○○接觸洽談
    生意，均與被告甲○○接洽生意，為自訴人所自承，被告甲○○雖八十九年十一
    月起至九十年二月間，有向自訴人購買前揭中藥材料，並於九十年二月間起，被
    告甲○○以楠京公司簽發之支票陸續退票，為被告甲○○所自承，楠京公司亦於
    九十年三月十五日變更登記負責人為乙○○，有高雄市政府九十一年二月二十六
    日高市府建二公字第○九一○七九一○七○○號函附有限公司變更登記表乙份在
    卷可按，然自訴人與被告甲○○經營之楠京公司生意往來已五、六年，為自訴人
    所不否認，而楠京公司前後積欠自訴人之貨款不足一百萬元，被告甲○○於楠京
    公司為發票人之支票退票後，即將為數不少之中藥材還自訴人，並陸續匯款二十
    餘萬元償還自訴人，為自訴人所自承；以楠京公司資本額達五百萬元，有上開有
    限公司變更登記事項表可憑，其營業額當不小，果被告甲○○有詐欺自訴人之意
    ，其金額當非僅不足一百萬元，亦無於事後未將貨物變賣或移往他處而仍將部分
    貨物中藥材料退還自訴人，更於事後陸續匯款償還自訴人之理；即自訴人最終亦
    自承本件僅係單純民事債務糾紛而已，被告甲○○、丙○○、乙○○三人並無詐
    欺之意；自難認定被告甲○○、丙○○、乙○○三人有詐欺犯行。從而被告甲○○、丙○○、乙○○三人辯稱渠等三人並無詐欺犯行，應堪採信。此外復查無其
    他任何積極證據足認被告甲○○、丙○○、乙○○三人有詐欺犯行，揆諸首開說
    明，自應為無罪之諭知。
據上論斷，應依刑事訴訟法第三百四十三條、第三百零一條第一項，判決如主文。
中      華      民      國      九十一    年      五    月    三十一    日
                                  臺灣高雄地方法院刑事第六庭
                                      法  官  張世賢
右正本證明與原本無異。
如不服本判決，應於判決送達後十日內，向本院提出上訴狀。
                                      書記官  陳孟瑩
中      華      民      國      九十一年      五    月    三十一    日
